臺灣高等法院交通事件裁定　　　　　　　　　　　　九十三年度交抗字第二六四號
　　抗　告　人
　　即 異議 人　甲○○
右抗告人因違反道路交通管理處罰條例案件，不服臺灣士林地方法院九十三年度交聲
字第四九號，中華民國九十三年三月十二日裁定，提起抗告，本院裁定如左：
        主  文
抗告駁回。
        理  由
一、原裁定略以：受處分人所有之車牌ＯＸ－８７６營業小客車於民國（下同）九十
    二年十一月二十日下午十八時三分，於台北市○○路○段與松智路路口，經警當
    場攔停舉發於禁止迴車標誌路段迴車，經函查台北市交通管制工程處，本件案發
    地點即台北市○○路○段與松智路路口所設置之禁止迴轉標誌係於九十二年十一
    月七日設置完成，受處分人於十一月二十日下午十八時三分於禁止迴車標誌路段
    迴車，確實違反道路交通管理處罰條例第四十九條第一項第二款之規定，故認原
    處分機關處受處分人罰鍰新台幣九百元，並依同條例第六十三條第一項第一款記
    違規點數一點，並無違誤而駁回受處分人之異議。
二、抗告意旨略以：原裁定依行政程序法第一百條第二項、第一百十條第二項認為於
    公告之日起即為送達，並發生效力，未顧及用路人之權利，有違法理和憲法尊重
    民權、追求平等之精神，蓋機關於新設置或變更交通標誌時，應善盡告知義務，
    明定一段適當的勸導期，並派交警在該處宣導，提醒民眾注意，免民眾誤觸交通
    法規，而形成構陷民眾云云。
三、汽車駕駛人在設有禁止迴車標誌或劃有分向限制線、禁止超車線或禁止變換車道
    線之路段迴車者，處二百元以上六百元以下（註：新台幣六百元以上一千八百元
    以下）罰鍰；汽車駕駛人違反第四十九條者，除依原條款處罰鍰外，並記違規點
    數一點，道路交通管理處罰條例第四十九條第一項第二款、第六十三條第一項第
    一款分別定有明文。又按道路上設置之標誌、標線，乃是對於可得確定之用路人
    ，所為對外直接發生法律效果之單方行政行為，屬於行政程序法第九十二條第二
    項所稱之一般處分，而一般處分依行政程序法第一百條第二項、第一百十條第二
    項本文之規定，於公告日起即為送達並發生效力，準此道路標誌、標線一經設置
    、公告，即時發生效力，行經該路段之車輛均受其拘束。
四、經查，本件經原審函查台北市交通管制工程處，案發地點即台北市○○路○段與
    松智路路口所設置之禁止迴轉標誌係於九十二年十一月七日設置完成，此有上開
    工程處北市交工程字第○九三三○三九四八○○號函附卷可稽（見原審卷第十六
    頁），本件舉發時間為九十二年十一月二十日，揆諸前述行政程序法第一百條第
    二項、第一百十條第二項之規定，受處分人違規時間為該標誌設置完成並發生效
    力後，即應遵守已生效之交通標誌。蓋行政機關因時制宜設置道路標誌以順應時
    代需求，為維持交通秩序所必要，因而法律明定駕駛人於行車時，對公告生效之
    交通標誌即有遵行之義務，而不問標誌、號誌之新舊或駕駛人是否知悉，若駕駛
    人均以不知交通標誌為由卸免其責，交通秩序必陷於癱瘓，從而本件受處分人於
    案發時間、地點不遵行標誌指示，即屬違規，本件違規事實明確，本件原裁定認
    受處分人之異議為無理由，而裁定將其異議駁回，經本院核無不合，受處分人猶
    以變更交通號誌未為宣導為由指摘原裁定不當，核無理由，應予駁回。
據上論結，應依道路交通管理處罰條例第八十九條、道路交通案件處理辦法第二十六
條，刑事訴訟法第四百十二條，裁定如主文。
中    華    民    國       九十三      年     四      月    二十七      日
                              臺灣高等法院交通法庭
                                  審判長法  官  許  增  男
                                        法  官  李  英  豪
                                        法  官  周  煙  平
右正本證明與原本無異。
不得再抗告。
                                        書記官  蕭  麗  珍
中　　　華　　　民　　　國　　九十三　　年　　　五　　　月　　　七　　　日
